【裁判字號】    98,審聲,125
【裁判日期】    980414
【裁判案由】    選任臨時管理人
【裁判全文】
臺灣高雄地方法院民事裁定             98年度審聲字第125號
聲  請  人  甲○○
代  理  人  徐萍萍律師
相  對  人  禾祚建設股份有限公司
法定代理人  乙○○
上聲請人聲請為相對人選任臨時管理人事件，本院裁定如下：
  主  文
選任甲○○為相對人禾祚建設股份有限公司之臨時管理人。
聲請程序費用新台幣壹仟元由相對人負擔。
  理  由
一、按董事會不為或不能行使職權，致公司受有損害之虞時，法
    院因利害關係人或檢察官之聲請，得選任一人以上之臨時管
    理人，代行董事長及董事會之職權，但不得為不利於公司之
    行為，公司法第208 條之1 第1 項定有明文。又所謂不能行
    使職權，係指董事因死亡、辭職或當然解任，致董事會無法
    召開行使職權；或董事全體或大部分遭法院假處分不能行使
    職權，甚或未遭假處分執行之剩餘董事消極地不行使職權而
    言。
二、本件聲請意旨略以：相對人禾祚建設股份有限公司（下稱禾
    祚建設公司）之股份共2,000 股，股東4 人，分別係乙○○
    （兼任董事長）、謝元祚（乙○○之妻，兼任董事）、陳彥
    君（兼任董事）、陳前佐（兼任監察人），每人出資新台幣
    （下同）5,000,000 元，股份各占5,000 股。而乙○○個人
    於民國98年2 月25日發生跳票事件，嗣於同年3 月13日經公
    告拒絕往來，依公司法第192 條第5 項準用同法第30條第5
    款之規定，其董事職務已當然解任；又乙○○、謝元祚為避
    債而不知所蹤，故禾祚建設公司之董事目前僅餘陳彥君乙員
    ，實際上無法召開董事會；復因禾祚建設公司之公司小章係
    由乙○○保管，故該公司出帳、開票予往來廠商之實務運作
    已陷入困難。末以，伊為禾祚建設公司向台灣銀行貸款178,
    200,000 元之抵押土地提供人，如該公司因運作困難而倒閉
    ，伊將成為最大受害人，爰依首揭規定，請求選任伊擔任禾
    祚建設公司之臨時管理人等語。
三、經查：
  (一)相對人禾祚建設公司之股份共2,000股，股東4 人，分別係
    乙○○、謝元祚、陳彥君、陳前佐，每人出資新台幣5,000,
    000 元，股份各占5,000 股；又該公司設有董事乙○○、謝
    元祚、陳彥君等3 人，乙○○並兼任董事長，另設有監察人
    陳前佐1 人，此有股份有限公司設立登記表在卷可稽。而乙
    ○○個人之支票於98年2 月25日因存款不足大量退票，金額
    合計達4,288,143 元，並經台灣票據交換所於98年3 月13日
    公告為拒絕往來戶，迄尚未解除，此有票據信用資料查覆單
    在卷可按，是足認乙○○使用票據經拒絕往來尚未期滿，依
    公司法第192 條第5 項準用同法第30條第5 款規定，乙○○
    已當然解任董事職務。從而，禾祚建設公司之董事僅餘謝元
    祚、陳彥君2 人，參諸公司法第192 條第1 項規定，禾祚建
    設公司已因董事乙○○當然解任，董事人數低於法定人數3
    人，致董事會無法召開而不能行使職權。
  (二)至聲請人主張禾祚建設公司董事謝元祚為避債而不知所蹤乙
    節，固據提出98年2 月27日存證信函暨掛號郵件收件回執影
    本為證，惟謝元祚接獲該存證信函後，已與乙○○共同委任
    沈志祥律師以98年3 月2 日存證信函否認有隱匿行蹤之情事
    ，此亦有存證信函影本暨掛號函件收據在卷可稽，是自難僅
    憑首述存證信函即為謝元祚消極不行使董事職權之認定。又
    禾祚建設公司由何人保管公司小章，與董事會職權之行使無
    直接關連，亦與本件是否應選任臨時管理人之判斷無涉，併
    此敘明。
  (三)綜合前述，堪認禾祚建設公司確有因董事當然解任致董事會
    不能行使職權，致該公司有受損之虞之情事。而聲請人係禾
    祚建設公司向台灣銀行貸款178,200,000 元之抵押土地提供
    人，與該公司有法律及經濟上之利害關係，且其本身亦任其
    他公司之負責人，具公司經營管理之知識及經驗，此有土地
    登記謄本、公司登記資料查詢表在卷可按。又禾祚建公司之
    董事陳彥君、監察人陳前佐亦同意由聲請人擔任臨時管理人
    ，此有陳報狀2 紙在卷可憑。是堪認聲請人適任禾祚建設公
    司之臨時管理人。
四、依非訟事件法第21條第2 項前段、第24條第1 項、民事訴訟
    法第95條、第78條，裁定如主文。
中    華    民    國    98    年    4     月    14    日
                    民事第二庭  法  官  甯  馨
以上正本係照原本作成。
如不服本裁定應於送達10日內向本院提出抗告狀，並繳納裁判費
新台幣1,000元。
中    華    民    國    98    年    4     月    14    日
                                書記官  蔡靜雯


司法院資訊處製作；財團法人民間司法改革基金會備份。
